臺灣高等法院臺南分院刑事裁定　　　　　九十一年度毒抗字第二三三號　Ａ
　　　抗　告　人
　　　即　被　告　甲　○　○
右列抗告人因違反毒品危害防制條例案件，不服臺灣臺南地方法院九十一年度毒聲字
第一○三四號中華民國九十一年七月一日第一審所為觀察勒戒裁定，提起抗告，本院
裁定如左：
      主      文
抗告駁回。
      理      由
一、抗告意旨略以：抗告人於民國九十一年一月三十日凌晨，確曾至臺南市○○區○
    ○路二段五三○號ＰＵＢ內，與友人喝酒，惟並沒有如裁定所稱施用二級毒品，
    且當日警方之所以至前揭地點，亦非有人檢舉其內有人吸毒，而是因ＰＵＢ音響
    太吵而報警。而抗告人因有長期飲酒習慣，導致喉嚨有疼痛及咳嗽，而長期服用
    感冒藥及肝藥（中藥）之習慣，且當日並有服用明通治痛丹，按各類藥品之物理
    反應偶有相似，當日之尿液送驗，因此而有使人誤解之反應。且抗告人於九十一
    年七月九日接獲原審法院裁定，於九十一年七月十一日自行前往臺南醫院作尿液
    檢驗，檢驗結果呈陽性反應（因含有morphine成分），而本人長期服用感冒藥，
    亦含有相同成分（即Codeinephosphate），故抗告人乃屬冤枉。再者，ＭＤＭＡ
    （俗稱搖頭丸），與安非他命並不相同，裁定理由先稱抗告人服用者為ＭＤＭＡ
    ，後竟稱驗尿反應是安非他命，自相矛盾，亦難令抗告人甘服，爰提起抗告，請
    撤銷原裁定，以保權益云云。
二、查抗告人即被告甲○○於九十一年一月三十日凌晨零時十五分許起回溯九十六小
    時之某時，在不詳處所施用第二級毒品ＭＤＭＡ（俗稱搖頭丸），為警於九十一
    年一月三十日，在臺南市○○區○○路二段五三○號臨檢時查獲之事實，抗告人
    雖矢口否認，然其當場所採之尿液，經送臺南市衛生局以「氣相層析質譜儀（Ｃ
    Ｇ／ＭＳ）」分析法檢驗結果，呈第二級毒品ＭＤＭＡ（原裁定誤載為甲基安非
    他命）之陽性反應，有該局於九十一年三月十三日（）南市衛驗字第910080號
    檢驗成績書一份附於警卷可稽，
三、抗告人雖辯稱：其因長期飲酒習慣，導致喉嚨時有疼痛及咳嗽，而長期服用感冒
    藥及肝藥（中藥）之習慣云云。惟查，抗告人除提出藥盒影本一份附於本院卷外
    ，並未提出其他佐證，足供確認其有長期服用感冒藥之事實，是抗告人是否確有
    服用感冒藥之行為，已有所疑，而抗告人於九十一年一月三十日為警查獲時，於
    當日第一次警訊時供稱：「（你是否願意接受警方採集你尿液送驗？這段時日你
    是否服用其他藥品？）我願意。我有吃肝藥及胃藥。」等語，亦即抗告人如真有
    長期服用感冒藥之事實，則抗告人於警訊時既已提及其有吃肝藥及胃藥等藥品之
    行為，自應會提及其亦同時有服用感冒藥之行為，抗告人所辯其長期服用感冒，
    應為事後為卸責脫免觀察、勒戒處分之舉。又抗告人於九十一年五月二十六日第
    三次警訊時供稱：「（另你於第一次筆錄中供稱：曾吃肝、胃藥，該藥名稱為何
    ？）該肝藥是美國製，主要功能是排泄毒素，另是吃頭痛藥【明通治痛丹】，並
    不是胃藥。」等語，抗告人於第一次警訊時僅供稱其服用肝藥與胃藥，第三次警
    訊時卻又變異其先前之供述，稱其有服用頭痛藥，以及於警訊時供稱所服用之肝
    藥為美國製，而於抗告時辯稱其所服用之肝藥為中藥，抗告人對其服用之藥品供
    述先後不一，抗告人是否真有服用該類藥物，已有疑問，縱使抗告人服用上述各
    類藥品，其尿液經檢驗結果，會呈毒品ＭＤＭＡ之陽性反應，亦乏實據，抗告人
    此部分之辯解，無足取。又抗告人雖提出行政院衛生署臺南醫院（下稱臺南醫院
    ）診斷證明書，辯稱其於九十一年七月十一日自行前往臺南醫院作尿液檢驗，檢
    驗結果呈陽性反應（因含有morphine成分），而其本人長期服用感冒藥，亦含有
    相同成分（即Codeinephosphate）云云，惟據該診斷證明書記載「據九十一年七
    月十一日的尿液檢查amphatamine呈陰性反應，morphine（嗎啡）示陽性反應。
    」，有該診斷證明書影本一份附於本院卷可按，與其上述所辯不同，且其於九十
    一年七月十一日自行前往臺南醫院作尿液檢查，距九十一年一月三十日為警查獲
    採尿檢驗之時間已有六個多月，其自行前往檢查之尿液，與被警查獲所採尿液不
    同，其檢驗結果自無毒品ＭＤＭＡ之陽性反應，抗告人此部分所辯，亦非可採。
四、按煙毒檢驗步驟主要分為篩檢與確認二步驟，就篩檢步驟而言，煙毒篩檢試藥包
    括「ＴＯＸＩ－ＬＡＢ」、「ＴＤＸ. 」等，該等篩檢方法均可能有干擾因素，
    造成假陽性反應，亦即會有雖服用安非他命或嗎啡以外藥物，然尿液中卻出現安
    非他命或嗎啡陽性反應情形，即使除去人為因素，該等篩檢方法仍有發生錯誤情
    形（含假陽性和假陰性），惟該項篩檢方法，錯誤百分率非一固定值，而係在不
    同條件下，有不同錯誤百分率，但如以氣相層析質譜儀分析法（ＣＧ／ＭＳ）作
    確認，在良好操作條件，以氣相層析質譜儀作藥物及其代謝物定性及定量分析，
    幾乎無可能有偽陽性反應產生，抗告人尿液既係以氣相層析質譜儀分析法複驗，
    確為ＭＤＭＡ陽性反應，抗告人施用第二級毒品ＭＤＭＡ之犯行，堪以認定。
五、綜上所述，原審以抗告人施用第二級毒品屬實，依毒品危害防制條例第二十條第
    一項、觀察勒戒處分執行條例第三條第一項規定，裁定抗告人應送勒戒處所觀察
    、勒戒，認事用法並無不當。抗告人以上述理由抗告，為無理由，應予駁回。
據上論斷，應依刑事訴訟法第四百十二條，裁定如主文。
中    華    民    國      九十一      年      八      月      十六      日
                                  臺灣高等法院臺南分院刑事第二庭
                                      審判長法官  游    明    仁
                                            法官  林    永    茂
                                            法官  陳    清    溪
右正本證明與原本無異。
不得再抗告。
                                      法院書記官  趙    玲    瓏
中    華    民    國      九十一      年      八      月      二十      日
